臺灣板橋地方法院刑事判決　　　　　　　　　　　　九十一年度訴字第一九四九號
　　公　訴　人　臺灣板橋地方法院檢察署檢察官
　　被　　　告　丙○○　男　三.
右列被告因竊盜等案件，經檢察官提起公訴（九十年度偵緝字第一二五五號），本院
判決如左：
    主  文
丙○○無罪。
    理  由
一、公訴意旨略以：被告丙○○意圖為自己不法所有，於民國（下同）八十九年八月
    四日下午三時三十分許，侵入前與之交往之告訴人乙○○位於臺北縣中和市○○
    路七二之二號住所（侵入住宅部分未具告訴），竊取告訴人甲○○所有台新銀行
    信用卡、中國信託商業銀行信用卡各乙枚，得逞後迅速離去。並基於意圖為自己
    不法所有之概括犯意，夥同不詳成年男、女各一人，由該女子連續持上開竊得之
    信用卡，在信用卡簽單上，偽簽甲○○之姓名，再交還收銀人員，使其等陷於錯
    誤，而消費取得財物。因認被告涉有刑法第三百二十一條第一項竊盜罪、第三百
    三十九第一項詐欺取財及第二百十六條、第二百十條行使偽造文書等罪嫌。
二、按犯罪事實應依證據認定之，無證據不得推定其犯罪事實；又不能證明被告犯罪
    者，應諭知無罪之判決，刑事訴訟法第一百五十四條、第三百零一條第一項分別
    定有明文。又犯罪事實之認定，應憑真實之證據，倘證據是否真實尚欠明確，自
    難以擬制推測之方式，為其判斷之基礎；而認定犯罪事實之證據係指足以認定被
    告確有犯罪行為之積極證據而言，該項證據自須適合於被告犯罪事實之認定，始
    得採為斷罪之資料，最高法院五十三年著有臺上字第六五六號、二十九年上字第
    三一０五號判例。且刑事訴訟上證明之資料，無論為直接或間接證據，均須達於
    通常一般之人均不致有所懷疑，而得確信其為真實之程度，始得據為有罪之認定
    ，若其關於被告是否犯罪之證明未能達此程度，而有合理懷疑之存在，致使無從
    形成有罪之確信，根據「罪證有疑，利於被告」之證據法則，即不得遽為不利被
    告之認定，亦有最高法院七十六年度臺上字第四九八六號判例可稽。其以情況證
    據（即間接證據）斷罪時，尤須基於該證據在直接關係上所可證明之他項情況事
    實，本乎推理作用足以確證被告有罪，方為合法，不得徒憑主觀上之推想，將一
    般經驗有利被告之其他合理情況逕予排除，此觀諸最高法院三十二上字第六十七
    號判例意旨亦甚彰明。且告訴人之告訴，係以使被告受刑事追訴為目的，是其陳
    述是否與事實相符，仍應調查其他證據以資審認，最高法院五十二年臺上字第一
    三００號判例明揭此旨。
三、公訴人認被告丙○○涉有竊盜及行使偽造私文書、詐欺取財罪嫌，無非以告訴人
    乙○○、甲○○指述失竊財物及告訴人乙○○指訴被告曾至伊住處等詞、證人即
    鼎祥銀樓負責人黃火炎證述：有一男一女持告訴人甲○○失竊之信用卡刷卡消費
    一詞、告訴人乙○○住處出入電梯錄影帶翻拍照片二張、鼎祥銀樓錄影帶翻拍照
    片二張、信用卡簽帳單三張、信用卡遭冒用明細二紙及法務部測謊報告書一紙為
    其論據。
四、訊據被告堅決否認右揭犯行，辯稱：因與告訴人乙○○間有債務糾紛，才會前往
    其住處，當天只是到乙○○家樓下看看，沒有進入偷東西，更無盜刷信用卡等語
    。經查：
（一）、告訴人乙○○於本院訊問時證稱：「（問：是否認識被告丙○○？）當時被
        告在追求我‧‧‧我不知道被告有沒有我家的鑰匙，我沒有給他，但是他有
        去過我家，我們家的門、鎖、窗都沒有被破壞，‧‧‧」；「（問：對銀樓
        的照片有何意見？）刷卡的人我不認識，我的金飾、古錢也有丟掉，失竊的
        東西都沒有找回來，我失竊的古錢放在盒子裡是連盒子也不見了，盒子直徑
        大約有二十五公分左右，高大約有十五公分，金飾是放在小盒子裡，也是連
        盒子一起不見了。」；（問：對大樓翻拍錄影機照片有何意見？）這個人就
        是丙○○。」（詳參本院九十一年十月二十九日訊問筆錄）。且偵查卷所附
        之大樓電梯翻拍照片二幀，被告亦供承在電梯內之成年男子確為渠本人，可
        見被告確於告訴人乙○○住處遭竊前出現在告訴人乙○○住處前。然據乙○○所稱其所有之一個直徑二十五公分、高約十五公分中裝有其失竊的金飾、
        古錢之盒子一同遭竊，惟細觀大樓電梯錄影帶翻拍之照片，並無發現照片中
        之人即被告身上或手上持有告訴人乙○○失竊之盒狀物體，是證人乙○○指
        訴被告進入其住所竊盜云云，應僅為其臆測之詞，而有瑕疵，尚不足採信。
（二）、告訴人乙○○於偵查中陳稱：「（問：何人？《提示卷附銀樓翻拍照片二張
        》）那不是丙○○，‧‧‧」（詳參八十九年度偵字第二０五五五號卷宗第
        五十五頁）；證人黃火炎在偵查中證述：「（問：是否這二張是盜刷人？《
        提示卷附錄影帶翻拍照片》）是的。」；「（問：誰簽名的？）我不清楚，
        甲○○是女生名字，大概是女生簽名吧！」（詳參八十九年度偵字第二０五
        五五號卷宗第七十七頁）；且銀樓之翻拍照片中，未見被告出現，有照片二
        幀在卷可稽，顯見被告並未親自持卡前往鼎祥銀樓消費；即便有人持告訴人
        甲○○失竊之信用卡刷卡消費，亦無積極證據證明被告與該持卡消費之不詳
        成年男女共犯行使偽造私文書及詐欺取財罪行
（三）、被告經送法務部調查局測謊，測謊問題：（一）渠沒有侵入乙○○住所竊取
        物品？（二）渠沒有竊取甲○○信用卡？（三）渠不知道盜刷甲○○信用卡
        為何人？經測試結果均呈情緒波動反應，研判有說謊，有該局九十一年八月
        二十三日調科參字第○九一○○五二五一九○號測謊報告書一紙在卷可稽。
        惟測謊鑑定，其學理依據在於一般人在說謊時，會產生遲疑、緊張、恐懼、
        不安等心理波動現象，乃利用測謊儀器將受測者之上開情緒波動反應情形加
        以紀錄，用以判別受測者所供述之真實性，倘受測者愈想壓抑其謊言所產生
        之情緒，在測謊儀器上會愈產生明顯之情緒波動反應，反之，則無此不實之
        波動反應。從而測謊鑑定結果，如就否認犯罪有不實之情緒波動反應，固得
        供審判上之參酌，惟不得採為有罪判決之唯一憑據，仍應由事實審法院判斷
        是否可採，此有最高法院八十七年度台上字第三三三九號判決可資參照。本
        件起訴事實，已為被告否認，而告訴人乙○○指訴被告竊盜財物，卻與大樓
        翻拍照片顯示被告未竊取財物之情形相悖，堪認其指訴有瑕疵而不可採；再
        以告訴人甲○○及證人黃火炎之指證，與信用卡簽帳單、信用卡遭冒用明細
        ，僅可證明有人持告訴人甲○○失竊之信用卡刷卡消費，猶無法據此積極證
        明被告有竊盜及共犯行使偽造私文書、詐欺取財之罪行。縱被告未能通過測
        謊，仍不得遽認被告犯罪。此外，復查無其他積極證據，足認被告有何公訴
        人所指稱之竊盜等犯行，既不能證明被告犯罪，自應為被告無罪之諭知。
五、被告丙○○經合法傳喚，無正當理由不到庭，本院認本件係應諭知無罪之案件，
    爰據刑事訴訟法第三百零六條之規定，不待其陳述逕行一造辯論判決，併予說明
    。
據上論斷，應依刑事訴訟法第三百零一條第一項、第三百零六條，判決如主文。
本案經檢察官王志超到庭執行職務
中　　　華　　　民　　　國　　九十一　　年　　 十二 　　月　　三十一　　日
                                        臺灣板橋地方法院刑事第二庭
                                          法　官    高    玉    舜
右正本證明與原本無異。
如不服本判決，應於判決送達後十日內，向本院提出上訴狀。
                                          書記官    田    世    杰
中　　　華　　　民　　　國　　九十一　　年　　 十二 　　月　　三十一　　日
